臺灣臺北地方法院民事判決　　　　　　　93年度訴字第3777號
原　　　告　東京牛角股份有限公司
法定代理人　甲○○○
訴訟代理人　蔡朝安律師
複　代理人　吳上晃律師
　　　　　　乙○○
被　　　告　丁○○○○○○○
　　　　　　丙○○　　原住台中.
　　　　　　　　　　　現應受.
上列當事人間請求返還押租金等事件，本院於民國94年12月16日
言詞辯論終結，判決如下：
    主      文
被告丙○○應給付原告新台幣參拾萬元，及自民國九十三年九月
九日起至清償日止按年息百分之五計算之利息。
原告其餘之訴駁回。
訴訟費用由被告丙○○負擔六分之一，餘由原告負擔。
本判決第一項得假執行，但被告丙○○如以新台幣壹拾萬元為原
告預供擔保，得免假執行。
原告其餘假執行之聲請駁回。
    事實及理由
一、本件被告丙○○經合法通知，未於最後言詞辯論期日到場，
    核無民事訴訟法第 386條所列各款情形，爰依原告之聲請，
    由其一造辯論而為判決。
二、原告主張：被告丁○○○○○○○（下稱被告盧美姬），前
    向訴外人何建廷、倪堅遠、石基旺等人（下稱原出租人）承
    租座落於台北市○○路○段27巷34號1樓之房屋（下稱系爭房
    屋，包括地下室），被告盧美姬則於民國91年 4月26日授權
    被告丙○○代理與訴外人金川豐簽訂租賃契約，將系爭房屋
    轉租予訴外人金川豐，約定押租金新台幣（下同） 375,000
    元，租金為每月125,000 元，雙方並簽定租期為91年6月1日
    至93年5月31日，及93年6月1日至96年5月31日之租賃契約書
    （下稱系爭租約）2 份，被告盧美姬與訴外人金川豐並約定
    ，待原告公司成立時，即由原告繼受訴外人金川豐之權利義
    務，由原告承租系爭房屋。嗣於91年7月2日，原告公司成立
    ，遂依約承受金川豐承租人之權利義務。於第2 份租賃契約
    生效前，原告即預先開立93年6月起至94年5月止，面額125,
    000 元之支票12紙，用以預付每月到期之租金，被告丙○○
    於此際指示上開支票記載伊為受款人，且未記載禁止背書轉
    讓，俾便交付支票予被告盧美姬，是被告丙○○於93年4月9
    日代被告盧美姬收受原告所交付之上開票據。詎料原出租人
    於93年 6月15日，以被告盧美姬積欠93年3月、5月之租金未
    繳納，且未經同意將系爭房屋違法轉租予原告為由，遂發函
    終止渠等與被告盧美姬之租賃契約，渠等並發函命原告遷出
    並返還系爭房屋。被告盧美姬既已無法依租賃契約債之本旨
    提供系爭房屋予原告使用，原告遂於93年 6月30日發函予被
    告盧美姬，終止系爭租約，並請求被告盧美姬返還租金375,
    000元及自93年7月起至94年5月止尚未到期之11紙租金支票(
    下稱系爭票據)，該函文並為被告盧美姬之受僱人於同年7月
    1 日收受，惟被告盧美姬未予置理，系爭租約既已終止，被
    告盧美姬取得之押租金及系爭票據即應返還予原告。惟上開
    系爭票據均已到期且經提示兌現，被告盧美姬即應返還系爭
    票據之票面金額共計1,375,000元，又押租金之375,000 元
    ，扣除被告丙○○已給付之10萬元，被告盧美姬共應返還
    165萬元 (即375,000+1,375,000-100,000=1,650,0 00元)。
    此外，被告丙○○簽有承諾書，即與原告約明願返還原告押
    租金、預收之租金及原告因本案支出之相關訴訟及律師費等
    ，惟被告丙○○除曾給付10萬元外，並未返還任何未到期之
    支票，亦未給付相當於系爭支票面額之款項予原告，是原告
    本得依承諾書之約定，扣除已返還之10萬元外，請求被告丙
    ○○返還押租金及系爭票據相當之款項，並就原告為本案支
    出之訴訟費及相關律師費用之30萬元亦應賠償予原告，被告
    丙○○及盧美姬二者間為不真正連帶關係，原告自得就上述
    之法律關係擇一請求，並聲明：(一)被告等應返還原告165
    萬元，及自起訴狀繕本送達翌日起，至清償日止，按年息5%
    計算之利息。(二)被告丙○○應給付原告30萬元。
    (三)第一項聲明被告盧美姬與被告丙○○間，於其中一人已
    就前開請求為給付時，其餘之人就該部分之請求即免為給付
    之義務。(四)願供擔保請准宣告假執行。
三、被告辯稱：
(一)被告盧美姬部分：已將形色餐館讓與被告丙○○，此後餐館
    一切相關營業、租賃事宜，皆與被告無涉。原告未合法終止
    系爭租約，並聲明：原告之訴及假執行之聲請均駁回，如受
    不利判決願供擔保請准宣告免為假執行。
(二)被告丙○○部分：原告以提高租金為由，誘使原出租人逼迫
    被告終止租賃契約，而使被告蒙受契約權利之損失。又被告
    雖承諾負擔律師費用，惟原告所提列之律師費用竟高達30萬
    元，顯有失合理，並聲明：原告之訴暨其假執行之聲請均駁
    回。如受不利於被告之判決，請准提供擔保，宣告免為假執
    行。
四、兩造不爭執之事實：
(一)原告與被告盧美姬曾簽訂系爭租約，原告曾預先簽發93年6
    月起至94年5月止，面額為125,000元無禁止背書轉讓記載之
    支票12張以支付租金，上開票據於到期日後，經被告丙○○
    提示領訖。
(二)被告丙○○於93年7月8日出具承諾書，同意終止系爭租約並
    願返還已收取之押租金、預收之租金支票11紙及給付原告因
    本案所花費之訴訟費、相關律師費 (見卷1第29頁)，嗣被告
    丙○○曾給付10萬元予原告，後即未履行承諾書之內容。
五、經依民事訴訟法第271條之1準用第270條之1第1項第3款之規
    定，協議並整理簡化本件爭點為：(一)系爭租賃契約是否已
    轉讓予被告丙○○？(二)系爭租賃契約是否已合法終止？茲
    分述如下：
(一)被告盧美姬仍為系爭租約之出租人：
  1.按「私文書應由舉證人證其真正。但他造於其真正無爭執者
    ，不在此限。」，民事訴訟法第 357條定有明文，是若提出
    私文書之當事人經對造否認該文書真正時，即應由提出之一
    方，就該文書之真正負舉證之責。
  2.經查：被告盧美姬雖抗辯其已將形色餐館讓與被告丙○○，
    並提出讓渡書1份為證（見卷1第74頁），惟該讓渡書屬私文
    書，真正性復為原告所否認，則依上述民事訴訟法之規定，
    即應由被告盧美姬就其已將形色餐館讓與被告丙○○之事實
    ，負舉證之責。然迄至本院言詞辯論終結時止，被告盧美姬
    並無法為其餘之舉證，是其上述辯解，因舉證不足而不可採
    。
  3.被告盧美姬雖另辯以：被告丙○○為預付租金支票之受款人
    ，又被告盧美姬之任一帳戶中未有存入押租金375,000 元之
    記載，且被告丙○○亦於承諾書中願意給付原告押租金，上
    情足資佐證系爭租約已轉讓予被告丙○○云云，然查：基於
    契約自由之原則，出租人非不得與承租人約定，同意承租人
    將租金或押租金付予第三人，是自不得僅以預付租金支票之
    受款人為被告丙○○及被告盧美姬未受領押租金即逕認被告
    盧美姬非系爭租約之當事人。此外，被告丙○○所自行出具
    之承諾書，乃其片面之意思表示，亦無法使系爭租約之當事
    人發生變動之法律效果，是本院亦不得憑該承諾書即認被告
    盧美姬上述抗辯為真。
  4.又即便被告盧美姬所辯已將形色餐館讓與被告丙○○之事實
    為真，惟查：上述讓渡書僅敘明將形色餐館之資產讓渡與丙
    ○○，並未敘明將形色餐館所有之權利義務（包括系爭租約
    之權利義務），是被告盧美姬亦不得以該讓渡書抗辯其已非
    系爭租約之當事人。更何況被告盧美姬亦無法舉證其將該讓
    渡之事實合法通知原告，是被告盧美姬不得以該讓渡書主張
    其非系爭租約當事人，益臻明確。
(二)系爭租約未經合法終止：
  1.按「送達於住居所、事務所或營業所不獲會晤應受送達人者
    ，得將文書付與有辨別事理能力之同居人或受僱人。」，民
    事訴訟法第137條第1項定有明文，該明屬補充送達之規定，
    必以受僱人確有受僱於當事人為前提，若當事人否認該受僱
    人為其所僱用，主張已合法送達一方復無法舉證證明代收之
    人確由否認收受之當事人所僱用，依上明文即難認已發生合
    法送達之效力。
  2.原告雖主張其已於93年 6月30日委任律師發函予被告盧美姬
    ，終止系爭租約，並請求被告盧美姬返還押租金及自93年 7
    月起至94年 5月止尚未到期之11紙租金支票，該律師函並由
    形色餐館之受僱員工所收受（見卷一第26頁至第28頁）云云
    ，然查：被告盧美姬已否認原告上述終止系爭租約掛號郵件
    回執上「陳淑娥」為其受僱人，則依舉證責任分配之原則及
    民事訴訟法第137條第1項之明文，即應由原告就「陳淑娥」
    為原告盧美姬受僱人之事實負舉證之責。惟原告迄至言詞辯
    論終結時止，均未舉證證明「陳淑娥」為被告盧美姬之受僱
    人，則依前述說明，即難認原告已合法通知被告盧美姬終止
    系爭租約。
  3.原告雖另主張被告盧美姬於收受起訴狀時，亦已知悉終止契
    約之意思表示，被告盧美姬不得以送達不合法為由而抗辯云
    云。惟查：原告之起訴狀（見卷1第4頁至第10頁），僅以系
    爭租約已合法終止為前提主張系爭租約終止後之法律效果，
    並無隻字片語提及其亦同時對被告盧美姬終止系爭租約，是
    自不得以該起訴狀認原告有向被告盧美姬為終止系爭租約之
    意思表示，準此，原告上述主張，亦不可採，系爭租約未經
    合法終止，足堪認定。
六、被告丙○○應依其承諾書賠償原告30萬元：
  1.經查：被告丙○○所不否認為真正之承諾書上載明：「．．
    ．，並願給付東京牛角（即原告）因本案（即系爭租約糾紛
    ）所花費之訴訟費用及相關律師費。」（見卷 1第29頁），
    則依上述承諾，被告丙○○即有支付原告因本案所花費之訴
    訟相關費用之責任。
  2.被告丙○○雖辯以原告所張之金額過高云云，惟查，原告因
    本案所支出之相關訴訟費用已達333,150 元等情，業據原告
    提出普華商務法律事務所證明書1份在卷可資佐證（見卷2第
    24頁至第28頁），被告丙○○復未爭執該證明書之真正，應
    堪認上述費用之支出為真，果爾，原告依被告丙○○之承諾
    ，請求被告丙○○賠償30萬元，即屬有據，應予准許。
七、綜上所述，被告盧美姬仍為系爭租約之當事人，系爭租約未
    經合法終止及被告丙○○應賠償原告30萬元等情，均堪認定
    ，從而，原告本於其與丙○○關於賠償訴訟費用之約定，請
    求被告丙○○賠償30萬元，及自起訴狀繕本送達被告丙○○
    之翌日即93年9月9日起至清償日止按年息5%計算之利息，為
    有理由，應予准許。原告逾該部分之主張尚屬無據，應予駁
    回。又原告勝訴部分，乃所命給付未逾50萬元之判決，應依
    職權宣告假執行，原告願供擔保請准宣告假執行之聲請，即
    屬贅述，另就該部分被告丙○○陳明願供擔保，請准宣告免
    為假執行，經核尚無不當，乃酌定相當之擔保准許之。另原
    告敗訴之部分，假執行之聲請已失所依據，原告該部分假執
    行之聲請，即應併予駁回。
八、訴訟費用負擔之依據：民事訴訟法第79條。
中　　華　　民　　國　　94　　年　　12　　月　　30　　日
                    民事第六庭    法　官　詹駿鴻
以上正本係照原本作成
如對本判決上訴，須於判決送達後20日內向本院提出上訴狀
中　　華　　民　　國　　94　　年　　12　　月　　30　　日
                      　　　　　　書記官　官碧玲
